【裁判字號】    99,易,1326
【裁判日期】    990730
【裁判案由】    傷害
【裁判全文】
臺灣臺北地方法院刑事判決              99年度易字第1326號
公  訴  人  臺灣臺北地方法院檢察署檢察官
被      告  丁○○
            甲○○
上列被告等因傷害案件，經檢察官提起公訴（99年度調偵字第38
8號、99年度偵字第8782號），本院判決如下：
    主  文
丁○○傷害人之身體，處拘役參拾日，如易科罰金，以新台幣壹
仟元折算壹日。
甲○○因過失傷害人，處拘役拾日，如易科罰金，以新臺幣壹仟
元折算壹日。
    事  實
一、丁○○與甲○○同居住在臺北市松山區○○○路○段53巷8弄
    之琴韻園大樓內，民國98年10月2日上午8時45分，甲○○因
    不滿管理員遲到，便持交通錐充當擴音器，向住戶喊話管理
    員不負責任，丁○○當時因不滿甲○○音量過大，下樓理論
    ，兩人一言不合在該大樓21號住家內發生爭吵，雙方相互拉
    扯，甲○○揮舞雙手時，不慎以指甲刮傷丁○○之手腕內側
    ，丁○○遭甲○○抓傷後，一時氣憤，竟基於傷害之故意，
    伸出左手掐住甲○○之脖子，致甲○○受有頸部挫傷、右側
    頸部皮下瘀血4處（3X1.5公分、2X1公分、3X1公分及2X0.5
    公分）之傷害。
二、案經丁○○、甲○○訴由臺北市政府警察局松山分局報請臺
    灣臺北地方法院檢察署檢察官偵查起訴。
    理  由
壹、程序部分：
一、被告丁○○、甲○○於警、偵訊之供述，非出於強暴、脅迫
    、利誘、詐欺、疲勞訊問、違法羈押或其他不正方法取得，
    依刑事訴訟法第156條第1項、第158條之2得採為證據。
二、證人戊○○於本院具結之證據，與其於警訊之供述大致相符
    ，渠所供自得採為證據。
三、按被告以外之人於審判外之陳述，雖不符前4條之規定，而
    經當事人於審判程序同意做為證據，法院審酌該言詞陳述或
    書面陳述作成時之情況，認為適當者，亦得為證據。當事人
    、代理人或辯護人於法院調查證據時，知有第159條第1項不
    得為證據之情形，而未於言詞辯論終結前聲明異議者，視為
    有前項之同意，為刑事訴訟法第159條之5所明定。證人戊○○、丁○○、甲○○等於警訊之供、證述，被告等於審判期
    日均表示無意見，上開證人等於警訊之供述本院認為適當，
    依上述規定，得為證據；證人丁○○、甲○○於偵查中之證
    述，核無顯不可信之情況，依同法第159條之1第2項得為證
    據。
四、後列非供述證據，均非違法取得之證據，且或係從事業務之
    人於業務上製作之證明文書、記錄文書，核無顯不可信情況
    ，故依同法第158條之4反面解釋、第159條之4第2款得為證
    據。
貳、實體部分：
一、被告丁○○部分：
    訊之被告丁○○固不否認有於上揭時、地與告訴人甲○○發
    生衝突拉扯之事實，惟矢口否認有何傷害犯行，辯稱：伊並
    無打告訴人甲○○，係告訴人甲○○欲打伊，伊僅出手把他
    擋開云云。然查：被告丁○○於98年10月2日上午8時許，因
    不滿告訴人甲○○音量過大而下住家大樓理論，兩人一言不
    合在住家大樓內發生爭吵，雙方互相拉扯，被告丁○○遭告
    訴人甲○○抓傷後，一時氣氛，竟基於傷害之故意，伸出左
    手掐抓告訴人甲○○之脖子，致告訴人甲○○受有頸部挫傷
    、右側頸部皮下瘀血4處（3X1.5公分、2X1公分、3X1公分及
    2X0.5公分）之傷害等情，業據告訴人甲○○迭於警詢、偵
    訊及本院審理時指證稱：「當時我於臺北市松山區○○○路
    ○段53巷8弄內利用路錐當擴音器向琴韻園住戶喊話說琴韻園
    大樓管理員未按時間上班，當時傷害我的人有向我表示因為
    他要休息，請我降低音量，結果我就走進大樓內，不知何故
    那位不明人士便徒手掐住我脖子。我受有頸部挫傷、右側頸
    部皮下瘀血之傷害。」、「我與丁○○住在同社區，我要跟
    住戶說管理員不負責，所以就用交通錐跟住戶說管理員還未
    上班，結果丁○○突然跑下來說我吵到他，我就還是繼續走
    到21號老闆店內要跟老闆說管理員不負責之事，丁○○就用
    手掐住我脖子，21號的老闆趕快把我們架開。當天丁○○掐
    我脖子時有我、我太太、丁○○、丁○○太太、21號黃老闆
    、還有一些員工都有在場都有看到，是黃老闆將我們拉開。
    受傷部位有脖子，... 丁○○掐住我脖子，我一直試圖將他
    推開，因為我怕我骨骼會受傷。」、「大樓弊案很多，我關
    心大樓事情，那天我為了大樓事情要提醒住戶管理員沒有按
    照時間上班，丁○○跑來要追我，我沒有不對，他追到21號
    ，一進門就抓住我的脖子，我呼吸困難沒有力氣，黃老闆把
    他抓開，... 丁○○抓我的脖子，我有用手抵住，丁○○的
    太太把丁○○抱住。」、「我確實有受傷，博仁醫院診斷證
    明書記載是正確的。我們進到21號那邊是要講給證人丙○○
    聽管理員不負責任，被告丁○○一進門就掐住我的脖子。」
    等語（見偵查卷第7、32至33頁及本院99年5月31日審判筆錄
    第2頁、99年7月5日審判筆錄第8頁）綦詳，並經證人即當天
    目睹之丙○○、戊○○、乙○○於本院審理時分別結證稱：
    「98年10月2日上午8點45分左右，大樓住戶甲○○、丁○○
    發生衝突事情，我有看到。因為那是我公司住址，我不曉得
    他們發生什麼事情，一開始發生衝突我沒有看到，他們二人
    打到我公司大門口的時候，我是撥開他們二人。他們二人打
    到公司門口，我認識甲○○，另一人我不熟，我看到丁○○
    把甲○○推到我公司門口屏風時，楊壓制住張，張靠住屏風
    ，我把他們二人拉開。」、「98年10月2日上午8時45分左右
    ，被告甲○○、丁○○發生衝突事情，我有看到。我們的巷
    子是從1號到20幾號，甲○○在喊的時候，我有聽到，但沒
    有出來，後來看到他們二人時，他們已經在我們公司前面拉
    扯，他們拉扯一直經過我們公司口之後，我就沒有看到了，
    他們一直繼續在吵，我就沒有注意看了。就二人一直在互推
    、拉扯，從前面經過我們公司一直到後面。... 我看到他們
    拉扯時間大概一分鐘左右，他們沒有停下。」、「98年10月
    2日上午8時45分左右，甲○○與丁○○發生衝突我有見聞，
    我當時在甲○○旁邊。我與甲○○一同至樓下。我們至樓下
    後，有拿交通椎充當擴音器在講話，說管理員不負責任等語
    。我先生講話後，丁○○說我先生吵到他，我先生就要進來
    21樓下，丁○○在5號7樓說我先生吵到他，我先生也沒有跟
    他吵架或打架，後來他就下來，在21號裡面，就用雙手勒住
    我先生的脖子，丙○○就把他們二人拉開，我先生怕被他勒
    死，我先生就出來，我先生並沒有動手，我先生就進到我家
    ，我就請我先生到派出所報案。丁○○出手勒住我先生脖子
    ，我先生有出手架開丁○○勒住我先生脖子的手。... 丁○○用手壓住我先生多久的時間我沒有注意，大約是10分鐘左
    右，一下子而已。」等語（參本院99年7月5日審判筆錄第3
    、5、6至7頁）屬實，並有告訴人甲○○頸部受傷照片2張及
    博仁綜合醫院診斷證明書1紙附卷可資佐證，堪信為真。而
    被告丁○○雖否認傷害告訴人甲○○，並以前詞置辯，惟被
    告丁○○迭於偵訊及本院審理時均不否認出手之事實，其分
    別供稱：「甲○○繼續往內走，我追上去，甲○○手又揮過
    來，所以我伸出左手抵住甲○○脖子。」、「對於我在偵訊
    時說我當時伸出左手抵住甲○○的脖子，我是出手抵擋他揮
    手，有無抵住他的脖子我不知道。」、「我是為了防衛自己
    用手推甲○○。... 是甲○○要打我，我只是出手把他擋開
    。」等語（參偵查卷第33頁及本院99年5月31日審判筆錄第2
    頁、99年7月5日審判筆錄第4、7頁），由上所陳，堪認告訴
    人甲○○之指訴屬實，至徵被告確有前揭犯行，要係可信無
    疑，其於審理時空言否認，核屬臨訟卸責卸責之詞，尚難採
    信。綜上，本件事證明確，被告丁○○犯行堪以認定，應予
    依法論科。
二、被告甲○○部分：
    訊據被告甲○○固不否認有於上揭時、地以手推開丁○○之
    事實，惟矢口否認有何傷害犯行，辯稱：當時伊並無揮手亦
    無與丁○○打架，不曉得丁○○為何會受傷云云。惟查：被
    告甲○○於98年10月2日上午8時45分，因不滿管理員遲到，
    便持交通錐充當擴音器，向住戶喊話管理員不負責任，與不
    滿被告甲○○音量過大之告訴人丁○○發生爭執，雙方相互
    拉扯，被告甲○○揮舞雙手時，不慎以指甲刮傷告訴人丁○○之手腕內側等情，業據告訴人丁○○迭於警詢、偵訊及本
    院審理時指證稱：「案發當時約8時，甲○○在樓下叫囂，
    我不堪其擾，所以在7樓陽台上請甲○○不要擾亂社區安寧
    ，甲○○不僅不聽，更拿起路錐當喊話器向上持續更大聲咆
    哮，我再次勸阻，甲○○還是不理會，所以我與太太林翠琴
    一同下樓，我揮手請甲○○離開，甲○○也以手阻擋，造成
    我的手腕受傷。」、「甲○○跟我爭辯時，手揮來揮去指甲
    不小心刮到我的手。」、「是甲○○打過來，他把我抓傷後
    走開，我跟他後面走要跟他理論，他不是要打架，是手揮過
    來，我就出手把他的手架開。」、「我手上的傷是雙方拉扯
    的時候，甲○○不小心刮到我，我認為他不是故意的。」等
    語（見偵查卷第4、33頁及本院99年5月31日審判筆錄第2頁
    、99年7月5日審判筆錄第8頁）綦詳，並經證人即當天目睹
    之丙○○、戊○○、乙○○於本院審理時分別結證稱：「98
    年10月2日上午8點45分左右，大樓住戶甲○○、丁○○發生
    衝突事情，我有看到。因為那是我公司住址，我不曉得他們
    發生什麼事情，一開始發生衝突我沒有看到，他們二人打到
    我公司大門口的時候，我是撥開他們二人。他們二人打到公
    司門口，我認識甲○○，另一人我不熟，我看到丁○○把甲○○推到我公司門口屏風時，楊壓制住張，張靠住屏風，我
    把他們二人拉開。」、「98年10月2日上午8時45分左右，被
    告甲○○、丁○○發生衝突事情，我有看到。我們的巷子是
    從1號到20幾號，甲○○在喊的時候，我有聽到，但沒有出
    來，後來看到他們二人時，他們已經在我們公司前面拉扯，
    他們拉扯一直經過我們公司口之後，我就沒有看到了，他們
    一直繼續在吵，我就沒有注意看了。就二人一直在互推、拉
    扯，從前面經過我們公司一直到後面。... 我看到他們拉扯
    時間大概一分鐘左右，他們沒有停下。」、「98年10月2日
    上午8時45分左右，甲○○與丁○○發生衝突我有見聞，我
    當時在甲○○旁邊。我與甲○○一同至樓下。我們至樓下後
    ，有拿交通椎充當擴音器在講話，說管理員不負責任等語。
    我先生講話後，丁○○說我先生吵到他，我先生就要進來21
    樓下，丁○○在5號7樓說我先生吵到他，我先生也沒有跟他
    吵架或打架，後來他就下來，在21號裡面，就用雙手勒住我
    先生的脖子，丙○○就把他們二人拉開，我先生怕被他勒死
    ，我先生就出來，我先生並沒有動手，我先生就進到我家，
    我就請我先生到派出所報案。丁○○出手勒住我先生脖子，
    我先生有出手架開丁○○勒住我先生脖子的手。」等語（參
    本院99年7月5日審判筆錄第3、5、6至7頁）屬實，並有告訴
    人丁○○手腕受傷照片3張附卷可資佐證，堪信為真。而被
    告甲○○雖否認過失傷害告訴人丁○○，並以前詞置辯，惟
    被告甲○○迭於偵訊及本院審理時均不否認出手之事實，其
    分別供稱：「丁○○掐住我脖子，我一直試圖將他推開。」
    、「丁○○抓我的脖子，我有用手抵住。」、「我只有用手
    推開丁○○，並沒有揮手。」等語（參偵查卷第33頁及本院
    99年5月31日審判筆錄第2頁、99年7月5日審判筆錄第8頁）
    ，由上所陳，堪認告訴人丁○○之指訴屬實，至徵被告確有
    前揭犯行，要係可信無疑，其於審理時空言否認，核屬臨訟
    卸責卸責之詞，尚難採信。綜上，本件事證明確，被告甲○○過失傷害犯行亦堪以認定，應予依法論科。
三、核被告丁○○所為，係犯刑法第277條第1項之傷害罪；被告
    甲○○所為，係犯刑法第284條第1項前段之過失傷害罪。爰
    審酌被告二人之素行，僅因細故而起爭執拉扯，及對雙方所
    造成之傷害尚屬輕微，被告二人犯罪後均矢口否認犯行等一
    切情狀，分別量處如主文所示之刑，並均諭知易科罰金之折
    算標準，以資懲儆。
參、據上論斷，應依刑事訴訟法第299條第1項前段、刑法第277
    條第1項、第284條第1項前段、第41條第1項前段，刑法施行
    法第1條之1，判決如主文。
本案經檢察官蔡甄漪到庭執行職務。
中    華    民    國    99    年    7     月    30    日
                  刑事第十二庭  法  官  曾正龍
上正本證明與原本無異。
如不服本判決應於收受送達後10日內向本院提出上訴書狀，並應
敘述具體理由；其未敘述上訴理由者，應於上訴期間屆滿後20日
內向本院補提理由書（均須按他造當事人之人數附繕本）「切勿
逕送上級法院」。告訴人或被害人如對於本判決不服者，應具備
理由請求檢察官上訴，其上訴期間之計算係以檢察官收受判決正
本之日期為準。
                                書記官  黃馨慧
中    華    民    國    99    年    7     月    30    日
附錄本案論罪科刑法條全文：
中華民國刑法第277條（普通傷害罪）
傷害人之身體或健康者，處3年以下有期徒刑、拘役或1千元以下
罰金。
犯前項之罪因而致人於死者，處無期徒刑或7年以上有期徒刑；
致重傷者，處3年以上10年以下有期徒刑。
中華民國刑法第284條（過失傷害罪）
因過失傷害人者，處6月以下有期徒刑、拘役或5百元以下罰金，
致重傷者，處1年以下有期徒刑、拘役或5百元以下罰金。
從事業務之人，因業務上之過失傷害人者，處1年以下有期徒刑
、拘役或1千元以下罰金，致重傷者，處3年以下有期徒刑、拘役
或2千元以下罰金。

司法院資訊處製作；財團法人民間司法改革基金會備份。
